---
title: "Examen 2.2 - Instrumentos Financieros"
author: 
  - Luis Fernando Amey Apuy - C20470
  - Javier Hernández Navarro - C13674
date: "`r Sys.Date()`"
output:
  rmdformats::robobook:
    self_contained: true
    highlight: tango
---

# Ejercicio 1

Una acción cuyo precio es de $30 tiene una rentabilidad esperada del 9\% y una volatilidad del 20\%.

## Inciso (a)

Simule la trayectoria del precio de la acción a lo largo de 5 años utilizando pasos temporales mensuales y muetsras aleatorias de una distribución normal.

```{r}
# Datos
mu <- 0.09
sigma <- 0.2
dt <- 1 / 12
t <- 5

# Vector para guardar las simulaciones
S <- numeric(t * (1 / dt))
S[1] <- 30

# Simulación de la trayectoria
for (i in 2:(t * (1 / dt))) {
  S[i] <- S[i - 1] * (1 + mu * dt + sigma * rnorm(1) * sqrt(dt))
}

# Gráfico
plot(1:(t * (1 / dt)), S, type = "l", col = rgb(0, 0, 1), lwd = 1,
     xlab = "Tiempo (meses)", ylab = "Precio de la acción",
     main = "Trayectoria simulada del precio de la acción",
     ylim = range(S))
```

De manera explícita, los valores que toma el precio de la acción a lo largo de 5 años en la simulación corresponden a los siguientes:

```{r}
S
```

## Inciso (b)

Represente gráficamente 20 trayectorias simuladas del precio de la acción en el mismo gráfico.

```{r}
n_sim <- 20

# Matriz para guardar las simulaciones
S <- matrix(0, nrow = t * (1 / dt), ncol = n_sim)
S[1, ] <- 30

# Simulaciones de la trayectoria del precio de la acción
for (j in 1:n_sim) {
  for (i in 2:(t * (1 / dt))) {
    S[i, j] <- S[i - 1, j] * (1 + mu * dt + sigma * rnorm(1) * sqrt(dt))
  }
}

# Gráfico
plot(1:(t * (1 / dt)), S[, 1], type = "l", col = rgb(0, 0, 1, 0.75), lwd = 0.5,
     xlab = "Tiempo (meses)", ylab = "Precio de la acción",
     main = "Trayectorias simuladas del precio de la acción",
     ylim = range(S))

for (j in 2:n_sim) {
  lines(1:(t * (1 / dt)), S[, j], col = rgb(0, 0, 1, 0.75), lwd = 0.5)
}

lines(1:(t * (1 / dt)), rowMeans(S), col = "red", lwd = 2, lty = 2)
legend("topright", legend = c("Simulaciones individuales", "Promedio"),
       col = c(rgb(0, 0, 1, 0.5), "red"), lty = c(1, 2), lwd = c(1, 2))
```

## Inciso (c)

Repita el paso anterior con volatilidad del 30\% y del 50\%, detalle lo que observa y si eso está en línea con la definición de volatilidad.

### Caso con volatilidad del 30\%:

```{r}
sigma <- 0.3

# Matriz para guardar las simulaciones
S <- matrix(0, nrow = t * (1 / dt), ncol = n_sim)
S[1, ] <- 30

# Simulaciones de la trayectoria del precio de la acción
for (j in 1:n_sim) {
  for (i in 2:(t * (1 / dt))) {
    S[i, j] <- S[i - 1, j] * (1 + mu * dt + sigma * rnorm(1) * sqrt(dt))
  }
}

# Gráfico
plot(1:(t * (1 / dt)), S[, 1], type = "l", col = rgb(0, 0, 1, 0.75), lwd = 0.5,
     xlab = "Tiempo (meses)", ylab = "Precio de la acción",
     main = "Trayectorias simuladas del precio de la acción",
     ylim = range(S))

for (j in 2:n_sim) {
  lines(1:(t * (1 / dt)), S[, j], col = rgb(0, 0, 1, 0.75), lwd = 0.5)
}

lines(1:(t * (1 / dt)), rowMeans(S), col = "red", lwd = 2, lty = 2)
legend("topright", legend = c("Simulaciones individuales", "Promedio"),
       col = c(rgb(0, 0, 1, 0.5), "red"), lty = c(1, 2), lwd = c(1, 2))
```

### Caso con volatilidad del 50\%:

```{r}
sigma <- 0.5

# Matriz para guardar las simulaciones
S <- matrix(0, nrow = t * (1 / dt), ncol = n_sim)
S[1, ] <- 30

# Simulaciones de la trayectoria del precio de la acción
for (j in 1:n_sim) {
  for (i in 2:(t * (1 / dt))) {
    S[i, j] <- S[i - 1, j] * (1 + mu * dt + sigma * rnorm(1) * sqrt(dt))
  }
}

# Gráfico
plot(1:(t * (1 / dt)), S[, 1], type = "l", col = rgb(0, 0, 1, 0.75), lwd = 0.5,
     xlab = "Tiempo (meses)", ylab = "Precio de la acción",
     main = "Trayectorias simuladas del precio de la acción",
     ylim = range(S))

for (j in 2:n_sim) {
  lines(1:(t * (1 / dt)), S[, j], col = rgb(0, 0, 1, 0.75), lwd = 0.5)
}

lines(1:(t * (1 / dt)), rowMeans(S), col = "red", lwd = 2, lty = 2)
legend("topright", legend = c("Simulaciones individuales", "Promedio"),
       col = c(rgb(0, 0, 1, 0.5), "red"), lty = c(1, 2), lwd = c(1, 2))
```

Podemos ver que a medida que la volatilidad aumenta, las trayectorias se vuelven más dispersas y muestran fluctuaciones más extremas. Esto lo podemos corroborar gráficamente en lo siguiente:

1. Hay una mayor amplitud de las trayectorias individuales, ya que con una volatilidad más alta, las fluctuaciones en los precios simulados son más grandes, lo que genera movimientos más pronunciados y menos predecibles.

2. Hay un aumento significativo en el rango del eje y, ya que a mayores variaciones en los precios, el rango del eje vertical necesite expandirse para abarcar los valores extremos alcanzados por las trayectorias simuladas.

Al aumentar la volatilidad, se tiene mayor incertidumbre, ya que esta representa el grado de variación o dispersión del precio alrededor de su media esperada. Volatilidades más altas implican mayor incertidumbre sobre los posibles precios futuros.

Esto concuerda con la teoría financiera, donde la volatilidad mide el riesgo asociado a un activo. Cuando 
$\sigma$ aumenta, la posibilidad de obtener precios significativamente diferentes también crece. Esto es observable en las simulaciones, donde las trayectorias individuales divergen más unas de otras.

# Extra

Lo agregamos porque se ve muy bonito y vale la pena verlo.

```{r}
mu <- 0.09
sigma <- 0.2
dt <- 1 / 12
t <- 5
n_sim <- 1000

S <- matrix(0, nrow = t * (1 / dt), ncol = n_sim)
S[1, ] <- 30

for(j in 1:n_sim) {
  for (i in 2:(t * (1 / dt))) {
    S[i, j] <- S[i - 1, j] * (1 + mu * dt + sigma * rnorm(1) * sqrt(dt))
  }
}

plot(1:(t * (1 / dt)), S[, 1], type = "l", col = rgb(0, 0, 1, 0.2), lwd = 0.5,
     xlab = "Tiempo (meses)", ylab = "Precio de la acción",
     main = "Trayectorias simuladas del precio de la acción",
     ylim = range(S)) 

for (j in 2:n_sim) {
  lines(1:(t * (1 / dt)), S[, j], col = rgb(0, 0, 1, 0.2), lwd = 0.5)
}

lines(1:(t * (1 / dt)), rowMeans(S), col = "red", lwd = 2, lty = 2)
legend("topright", legend = c("Simulaciones individuales", "Promedio"),
       col = c(rgb(0, 0, 1, 0.5), "red"), lty = c(1, 2), lwd = c(1, 2))
```

